臺灣臺中地方法院刑事判決　　　　　　　94年度易字第2313號
公　訴　人　臺灣臺中地方法院檢察署檢察官
被　　　告　丙○○
　　　　　　　　　　(
上列被告因違反動產擔保交易法案件，經檢察官提起公訴（94年
度偵緝字第1478號），被告在準備程序中就被訴事實為有罪之陳
述，嗣經本院合議庭裁定改由受命法官獨任行簡式審判程序，本
院判決如下：
    主    文
丙○○共同意圖為自己不法之所有，以詐術使人將本人之物交付
，處有期徒刑伍月，如易科罰金，以參佰元折算壹日。
    犯罪事實
一、丙○○於民國 (下同)93 年10月間，因施榮華 (未據起訴，
    應由檢察官另行偵辦)以提供日常食宿為條件，同意充當施
    榮華設立在台中縣大里市○○路32之1號之「贊莘企業有限
    公司」名義負責人，竟與施榮華共同意圖為自己不法之所有
    ，於93年12月7日，在上開「贊莘企業有限公司」內，偽由
    丙○○提供其名義之車牌號碼ＯＨ─２５１７號自用小客車
    (該車實際為施榮華所有及使用)，辦理動產擔保抵押設定予
    安泰商業銀行股份有限公司（下稱安泰銀行），擔保貸款新
    臺幣（下同)30 萬元，並為動產擔保交易之債務人，雙方約
    定貸款期限為4年，自93年12月8日起至97年12月8日止，每
    月1期，共分48期，每期應給付分期款8813元，標的物停放
    地點為臺中市○區○○路177巷4號7樓之2，在上開貸款未全
    部清償前，不得將標的物任意遷移、出賣、出質或為其他處
    分，使安泰銀行陷於錯誤而交付上開貸款30萬元，而該款項
    及汽車則均由施榮華支配使用。詎丙○○、施榮華在貸得上
    開款項後，於93年12月8日之第1期分期款起即拒不繳納，更
    將上開汽車遷移，致生損害於安泰銀行。嗣安泰銀行催討貸
    款無效，且上開汽車亦下落不明，始知受騙。
二、案經安泰銀行訴請臺灣臺中地方法院檢察署檢察官偵查起訴
    。
　　理    由
一、上開犯罪事實業據被告丙○○在偵、審中均坦承不諱，且經
    告訴代理人吳志豪、甲○○分別在偵、審中就被告違反動產
    擔保交易法部分指訴綦詳，並有貸款暨動產抵押契約書、動
    產擔保交易動產抵押設定登記申請書、本票各1件及財團法
    人金融聯合徵信中心票據退票與拒絕往來資訊附卷可稽。被
    告雖於94年12月6日在本院審理中否認有詐騙告訴人之不法
    意圖云云，惟被告既自承：「車子是施榮華拿去，他要我當
    他人頭辦理汽車貸款」等語，且對上開貸款暨動產抵押契約
    書、動產擔保交易動產抵押設定登記申請書及本票上簽名之
    真正均不爭執，則被告自應知悉就上開動產擔保交易之動產
    抵押契約負有按期繳納分期款之義務，並不得將上開汽車任
    意遷移，被告竟任令施榮華將上開汽車遷移，復不按期繳納
    分期款，對告訴人之催討亦置之不理，其與施榮華間顯有意
    圖為自己不法之所有及違反動產擔保交易之犯意聯絡甚明。
    事證明確，被告犯行堪以認定。
二、核被告所為，係犯動產擔保交易法第38條之罪及刑法第339
    條第1項詐欺取財罪，被告與施榮華就上開二罪間，具有犯
    意聯絡及行為分擔，應論以共同正犯。又被告所犯上開二罪
    間，具有方法結果之牽連關係，為牽連犯，應依刑法第55條
    規定從一重依刑法第339條第1項詐欺取財罪處斷。另告訴人
    指訴罪名雖僅指違反動產擔保交易法第38條之罪，然本院認
    為被告之行為尚觸犯刑法第339條第1項詐欺取財罪，此罪名
    與動產擔保交易法第38條之罪間具有牽連犯之裁判上一罪關
    係，故刑法第339條第1項詐欺取財罪部分應為起訴效力所及
    ，並經告訴代理人於本院94年12月7日準備程序期日當庭擴
    張此部分之犯罪事實，本院自得併予審理。爰審酌被告不思
    自身勞力賺錢謀生，僅因施榮華提供日常食宿為條件，而自
    願充當人頭，偽以簽訂動產擔保交易動產抵押契約方式，共
    謀向告訴人安泰銀行詐取財物，破壞社會經濟交易秩序，所
    生危害非輕，惟念及被告犯罪後坦承犯行，頗有悔意，且犯
    罪所得有限，犯罪後態度尚佳等一切情狀，量處如主文所示
    之刑，並諭知易科罰金之折算標準，以資警惕。
據上論斷，依刑事訴訟法第273條之1第1項、第299條第1項前段
，動產擔保交易法第38條，刑法第11條前段、第28條、第339條
第1項、第55條、第41條第1項前段，罰金罰鍰高標準條例第1條
前段、第2條，判決如主文。
本案經檢察官乙○○到庭執行職務
中　　華　　民　　國　　94　　年　　12　　月　　21 　日
                  刑事第二庭    法  官  林金灶
上正本證明與原本無異。
如不服本判決，應於送達後十日內向本院提出上訴狀（須附繕本
），上訴於台灣高等法院台中分院。
                                書記官  巫偉凱
中　　華　　民　　國　　94　　年　　12　　月　　21 　日
附錄論罪科刑法條全文
動產擔保交易法第38條：
動產擔保交易之債務人，意圖不法之利益，將標的物遷移、出賣
、出質、移轉、抵押或為其他處分，致生損害於債權人者，處 3
 年以下有期徒刑、拘役或科或併科 6000 元以下之罰金。
中華民國刑法第339條第1項：
意圖為自己或第 3 人不法之所有，以詐術使人將本人或第 3 人
之物交付者，處五年以下有期徒刑、拘役或科或併科 1000 元以
下罰金。
